臺灣高雄地方法院刑事判決　　　　　　　95年度訴字第3729號
公　訴　人　台灣高雄地方法院檢察署檢察官
被　　　告　戊○○
　　　　　　　　　　　號
　　　　　　　　　　(另案在臺灣高雄監獄)
指定辯護人　本院公設辯護人　丁○○
上列被告因強盜案件，經檢察官提起公訴（95年度偵字第15295
號），本院判決如下：
    主  文
戊○○攜帶兇器、毀越安全設備竊盜，因脫免逮捕，當場施以強
暴、脅迫，累犯，處有期徒刑柒年肆月。扣案之螺絲起子、油壓
剪各壹支，沒收之。
    事  實
一、戊○○於民國93年3月21日凌晨2時許，持其所有客觀上足以
    對人生命、身體、安全構成威脅而可供凶器使用之螺絲起子
    及油壓剪各1 支，至高雄縣岡山鎮○○○路38號「戰鬥王模
    型店」，持上開螺絲起子及油壓剪破壞該店後門附加於門上
    屬安全設備之鎖後進入該店，再以油壓剪剪斷電動遊戲機之
    鎖頭，竊取機台內之十元硬幣四十枚共計新台幣 (下同)四
    百元，得手後置於地上，欲繼續行竊。嗣因觸動保全警報器
    ，保全人員乙○○接獲通報後趕往「戰鬥王模型店」時，發
    現後門被破壞，即入內查看，發現有人在該模型店，遂回報
    管制中心，該中心旋即通報該模型店之負責人丙○○抵達該
    模型店後，即與乙○○進入該店查看後發現戊○○，丙○○
    、乙○○隨即上前逮捕戊○○，戊○○為脫免逮捕，因而與
    渠等二人追逐，戊○○並持上開螺絲起子朝丙○○及乙○○
    身上揮舞，施以脅迫，進而拉扯、扭打施以強暴，並致丙○○右手腕挫傷，乙○○受有右手指第四指處擦傷等傷害 (乙○○受傷部分，業據撤回告訴)， 嗣經警方據報前往處理，
    當場逮捕戊○○，並扣得其所有供其作案用之螺絲起子及油
    壓剪各1 支，而悉上情。
二、案經丙○○訴由高雄縣政府警察局岡山分局報告台灣高雄地
    方法院檢察署檢察官偵查起訴。
    理  由
壹、證據能力之審認
  (一)卷附之贓物認領保管單，為被告以外之人於審判外之書面陳
    述，而公訴人及被告、辯護人就上開言詞陳述，於本院審理
    期日並未聲明異議，本院並審酌前開書面陳述作成時之情況
    均屬正常，且與本案相關之待證事實具有關連性，認適當作
    為證據，依刑事訴訟法第159 條之5 第2 項之規定，認上開
    陳述均具有證據能力。
  (二)卷附丙○○、乙○○之診斷證明書各1 紙，為從事業務之人
    於業務上作成之證明文書，依刑事訴訟法第154 條之4 規定
    ，自有證據能力。
  (三)證人乙○○於偵查中之證述，業經具結，且與待證事實具關
    連性，並經本院進行交互詰問程序，依刑事訴訟法第159 條
    之1 第2 項規定，而有證據能力。
  (四)查獲被告竊盜現場照片及扣案供被告作案用螺絲起子及油壓
    剪之照片共6 楨，為警方逮捕被告時所拍攝（見警卷第14頁
    以下），係利用機械力自動的錄取畫面，而客觀地自然呈現
    案發之時現場狀況，屬非供述證據，因此不適用傳聞法則。
    本院審酌卷附各該照片，係員警逮捕被告時所拍攝竊盜現場
    及其所持用工具之照片，僅客觀記錄查獲時在現場之事實，
    對於「被告是否攜帶凶器竊盜、毀壞安全設備」之待證事實
    ，具有相當之關聯性，是本院認前述相片「虛偽之危險性」
    不高，故無任何不適當作為證據之情形。因此，上開證據於
    證明「被告攜帶凶器竊盜」及「有無毀壞安全設備」之範圍
    內具有證據能力。
貳、實體部分
一、訊據被告戊○○對其有於上揭時、地，持扣案之螺絲起子、
    油壓剪剪斷後門門鎖侵入「戰鬥王模型店」，並竊取財物得
    手，旋為丙○○、乙○○發現，被告為脫免逮捕遂持其所有
    客觀上對人生命、身體足以構成危險之螺絲起子1支與丙○○、乙○○拉扯扭打等情，固坦承不諱，惟矢口否認有何加
    重準強盜犯行，辯稱：伊係遭丙○○、乙○○二人先持掃把
    、手電筒擊打後，始持螺絲起子抵抗，惟伊並未持螺絲起子
    作勢要攻擊渠等二人，亦未高舉螺絲起子作勢要渠等二人讓
    伊走，伊身上亦因渠等二人之攻擊有受傷云云，被告之辯護
    人則以：被告竊盜甫遭發現時，並未持螺絲起子，而是遭丙○○、乙○○二人攻擊後，才持螺絲起子防衛自己，顯見被
    告並非防護贓物而攻擊，本件與準強盜之要件不符，請改依
    竊盜罪論處云云。
二、經查；
  (一)被告戊○○對其有於上揭時、地，持扣案之螺絲起子、油壓
    剪剪斷後門門鎖侵入「戰鬥王模型店」，並竊取財物得手，
    旋為丙○○、乙○○發現，被告為脫免逮捕遂持其所有上開
    螺絲起子與丙○○、乙○○拉扯扭打之事實，除據其於本院
    審理中坦承不諱外，其於檢察官偵查中亦供稱：我當時已拿
    到400 元現金放在地上，正打算開其他電玩時，聽到腳步聲
    ，我往外走，看到屋主與保全人員等語 (見93年偵字卷第62
    43號卷第13頁、)， 核與證人丙○○、乙○○於偵查及本院
    審理所證 (見偵字15295 號卷第28頁、本院卷第43頁以下)
    ，互核大致相符，此外，並有被告竊盜現場之照片6 楨（見
    警卷第14頁以下）、扣案之螺絲起子及油壓剪各1 把、經被
    害人領回十元硬幣四十枚之贓物認領保管單在卷可稽 ( 見
    警卷第9 頁)， 是被告之自白核與事實相符，此部分之事實
    ，應堪採信，其竊盜既遂之罪行，洵堪認定。
  (二)證人丙○○ (戰鬥王模型店之負責人)於 本院審理中證稱：
    案發當天我趕到現場從後門進屋，就有一人要跑出來，我及
    保全人員乙○○阻擋他，三人發生拉扯，被告有持螺絲起子
    對著我揮舞，目的是要離開，後來被告有拿螺絲起子打我，
    我就拿掃把進入混戰，我們在屋內邊打邊跑等語 (見本院卷
    第43頁以下)， 證人乙○○ (保全人員)於 本院審理中證稱
    ：被告拿螺絲起子在我們面前揮舞、反抗時，我為了防止被
    告逃脫，有拿掃把打被告，是被告先出手拿螺絲起子刺向我
    及丙○○，雙方扭打中，我手臂中有受傷等語 (見本院卷第
    47頁以下)， 於偵查中復證稱：被告衝出來，我們要捉住他
    ，他抵抗就拿螺絲起子揮來揮去抵抗等語 (見偵字15295 號
    卷第28頁)， 核與被告於警詢中所述：我有持螺絲起子跟丙○○、乙○○敲打，該螺絲起子與竊盜所用的螺絲起子是同
    一把等語 (見警卷第4 頁)， 互核大致相符。此外，證人丙○○、乙○○因與被告拉扯敲打，致丙○○受有「右手腕處
    挫傷」、乙○○則受有「右手第四指處擦傷」之事實，亦有
    渠等二人之診斷證明書各1 紙在卷足憑 (見警卷第21、22頁
    ) ，從而，被告因竊盜既遂，而遭丙○○、乙○○阻隢其離
    開現場，為脫免逮捕即持其所有之螺絲起對渠等二人施以「
    強暴」、「脅迫」，致渠等二人受傷之事實，應堪認定。
  (三)依證人丙○○、乙○○上開所證：「現場雙方拉扯扭打」之
    情節 (見本院卷第43頁以下)， 暨被告於警詢中自承：我有
    持螺絲起子與丙○○、乙○○二人敲打 (見警卷第4 頁)等
    情觀之，被告並非只有單純的「消極」防衛掙脫抵抗而已，
    且有「積極」的施強暴攻擊，顯然被告「意圖脫免逮捕」而
    有「當場施以強暴」、「脅迫」之行為至明。況被告如果只
    是逃離現場，顯然無揮舞其所持螺絲起子之必要，是被告於
    本院審理中翻異前詞，辯稱未持螺絲起子揮擊，亦未有任何
    抵抗云云，顯係事後卸責之詞，委無可採。至被告辯稱：其
    亦遭證人毆傷等語，固亦據其提出國軍岡山醫院所出具載有
    頭皮挫傷，兩手前臂挫傷之就醫證明書為憑（見警卷第22頁
    ) ，惟依上揭證明書所載，被告所受之傷害均係輕微之挫傷
    ，斟酌證人丙○○、乙○○亦均受有相同之皮肉傷，已如前
    述，足證被告之傷係與渠等二人拉扯扭打而來，從而，被告
    所受皮肉輕傷，尚不足為其利有之認定。
  (四)證人丙○○於本院審理中就「被告是否有持螺絲起子攻擊伊
    」、「伊身上之傷是否被告持螺絲起子所造成」等情之證述
    ；暨證人乙○○於本院審理中就「伊身上之傷究係與被告扭
    打或是被告持螺絲起子攻擊造成」等節之證述，或與渠等於
    警詢、偵查中之證述不盡相符，或為「時間太久已忘記」、
    「不清楚」之證述；惟上開兩證人就本件犯罪之「時間」、
    「地點」、「被告有無持螺絲起子對打」、「有無與渠等扭
    打、拉扯」、「有無持螺絲起子對著渠等揮舞」等至關本件
    犯罪成立與否之要件事實，其證述始終如一，核與被告於警
    詢中自承有持螺絲起子與渠等二人敲打之事實，亦相吻合。
    本院審酌本件犯罪迄今已有二年多，時日已久，參以現場雙
    方拉扯扭打，且均持有防身之工具，現場情況混亂，證人丙○○、乙○○之記憶及注意焦點難免偏差，所述情節難免或
    有出入，自不得僅以該證人之證述與案情非關緊要之細節，
    稍有出入，即遽認該兩名證人證述全部均無可採信，而為有
    利被告之認定。
  (五)證人丙○○於審理中雖證稱：伊不確定身上之傷，是否被告
  　造成、當時是三人（丙○○、被告、乙○○）拉扯（見本院
    卷第43頁)， 然其亦於本院審理中亦同時證稱：伊有與與被
    告發生扭打等語，本院審酌證人身上所受傷係「右手腕挫傷
    」，而丙○○無與乙○○拉扯之可能，堪信證人丙○○上開
    傷害，應係與被告於拉扯、扭打間所造成，應無疑義。
  (六)綜上各節，被告上開辯解，俱不可採。從而，被告攜帶凶器
    著手竊盜，為脫免逮捕，而當場對證人丙○○、乙○○實施
    強暴、脅迫之加重準強盜行為，其事證明確，犯行洵堪認定
    。
三、論罪科刑：
  (一)被告行為後，如附表所示之相關法律業經變更，並於95 年7
    月1 日施行，玆經整體比較結果，無論依新法或舊法，均構
    成累犯，對被告並無何有利、不利，從而依刑法第2 條第1
    項規定，自應適用裁判時法至明 (最高法院95年度第8 次刑
    事庭總會決議參照)。
  (二)按刑法第321 條第1 項第3 款之攜帶兇器竊盜罪，係以行為
    人攜帶兇器竊盜為其加重條件，此所謂兇器，其種類並無限
    制，凡客觀上足對人之生命、身體、安全構成威脅，具有危
    險性之兇器均屬之，且祇須行竊時攜帶此種具有危險性之兇
    器為已足，並不以攜帶之初有行兇之意圖為必要（最高法院
    79年台上字第5253號判例意旨可參）。又刑法上加重準強盜
    罪，以竊盜或搶奪，具有刑法第321 條第1 項各款情形之一
    ，因防護贓物、脫免逮捕或湮滅罪證，而當場施以強暴脅迫
    者，為其構成要件，而所謂竊盜，當兼具竊盜既遂及竊盜未
    遂之情形，故在竊盜既遂或未遂之情形下，因防護贓物、脫
    免逮捕或湮滅罪證，而當場施以強暴脅迫者，即應分別論以
    加重準強盜既遂或未遂罪。再刑法第329 條所稱之強暴，係
    指施暴行於人，即直接或間接對於人之身體施以暴力，或以
    威嚇加之於被害人，壓制被害人之抗拒，或使被害人其精神
    上產生恐怖之心理，惟不須使被害人不能抗拒為必要，亦不
    以生傷害結果為必要。而傷害因屬暴行之加重結果，當然包
    括強暴，有同院85年度台上字第1859號、91年度台上字第37
    46號判決意旨闡釋明確。
  (三)被告所持作案用扣案之螺絲起子及油壓剪各1 支，係其所有
    ，供被告犯竊盜所用之工具，業據被告供述明確（見本院卷
    第53頁)。 且該螺絲起子前端及油壓剪均係金屬作成，或係
    前端尖銳、或係質地堅硬，有採證照片在卷供參 (見警卷第
    15頁以下)， 其功能既足以剪斷鐵鎖，客觀上顯然足以傷害
    人之身體、生命，若持之行兇，顯有殺傷力，核屬具危險性
    之兇器無訛。被告於竊盜既遂後，意圖脫免逮捕而當場對證
    人丙○○、乙○○施以強暴、脅迫，核其所為，該當於刑法
    第329 條之準強盜罪。被告犯準強盜罪而有同法第321 條第
    1 項第3 款之攜帶兇器、毀壞安全設備竊盜，因脫免逮捕，
    而當場施以強暴、脅迫，應依同法第330 條第1 項加重準強
    盜罪論處。公訴人漏列刑法第321 條第1 項第2 款，尚有未
    洽，應予補充。末以，被告持上開凶器與丙○○拉扯扭打造
    成其受傷 (乙○○受傷部分，業據撤回告訴)， 雖合於修正
    前刑法第277 條第1 項之傷害罪，然此係強暴之當然結果，
    不另論罪，公訴人認傷害部分與加重強盜罪，應依修正前刑
    法第55條之牽連犯規定，從一重處斷等語，顯屬誤會。
  (四)被告前因肅清煙毒條例、麻醉藥品管理條例案件，分別經法
    院判處有期徒刑3 年6 月、4 月確定，二罪接續執行，於91
    年1 月5 日執行完畢，有台灣高等法院被告前案紀錄表1份
    在卷可稽，其受有期徒刑執行完畢，5 年內故意再犯本件有
    期徒刑以上之罪，為累犯，應依刑法第47條第1 項規定，加
    重其刑。爰審酌被告正值青壯，不思以正當途徑賺取財物，
    竟持凶器犯本件加重準強盜犯行，惟念及竊盜所得財物不多
    ，且所竊取財物已返還被害人，兼衡其犯罪動機、目的、手
    段、犯後坦承部分犯行，及對社會治安危害等一切情狀，量
    處如主文所示之刑。至於扣案之螺絲起子及油壓剪各1 支，
    係被告所有，且供犯竊盜罪所用之物，業據被告自承在卷，
    爰依刑法第38條第1 項第2 款宣告沒收之。
據上論斷：應依刑事訴訟法第299 條第1 項前段，刑法第2 條第
1 項、第330 條第1 項、第329 條、刑法第321 條第1 項第2 款
、第3 款、第47條第1項、第38條第1 項第2 款，判決如主文。
本案經檢察官甲○○到庭執行職務。
中　　華　　民　　國　　96　　年　　2 　　月　　27　　日
                    刑事第五庭審判長法　官  李嘉興
                                    法  官  陳君杰
                                    法  官  張金柱
如不服本判決，應於判決送達後10日內，向本院提出上訴狀。
（須附繕本）
上正本證明與原本無異。
中　　華　　民　　國　　96　　年　　2 　　月　　27　　日
                                    書記官  莊正彬
附錄本判決論罪科刑法條：
刑法第330條
犯強盜罪而有第321 條第1 項各款情形之一者，處7 年以上有期
徒刑。
前項之未遂犯罰之。
刑法第329 條 (準強盜罪)
竊盜或搶奪，因防護贓物、脫免逮捕或湮滅罪證，而當場施以強
暴脅迫者，以強盜論。
刑法第321條第1項第3款
犯竊盜罪而有左列情形之一者，處六月以上、五年以下有期徒刑
：
三、攜帶兇器而犯之者。
附表
┌──────────────────────────────────────────────────┐
│附表：                                                                                              │
├──────┬─────────────┬─────────────┬───────┬───────┤
│相關變更條文│行為時法（下稱舊法）之內容│裁判時法（下稱新法）之內容│比  較  理  由│備    註      │
├──────┼─────────────┼─────────────┼───────┼───────┤
│【累犯要件之│受徒刑之執行完畢，或一部之│受有期徒刑之執行完畢，或受│舊法不論故意或│無論依新法或舊│
│變更】修正前│執行而赦免後，5 年以內故意│無期徒刑或有期徒刑一部之執│過失犯，只須符│法均構成累犯，│
│刑法第47條與│再犯有期徒刑以上之罪者，為│行而赦免後，5 年以內再犯有│合法定要件，即│對被告並無有利│
│現行法第47條│累犯，加重本刑至二分之一。│期徒刑以上之罪者，為累犯，│構成累犯，新法│、不利問題，應│
│            │                          │加重本刑至二分之一。      │第47條第1 項限│逕行適用新法  │
│            │                          │                          │於故意犯始構成│              │
│            │                          │                          │累犯。        │              │
├──────┼─────────────┼─────────────┼───────┼───────┤
║整體比│舊法│犯強盜罪而有第321條第1項各款情形之一者，處7年以上有期徒刑。           │無新舊法      │
║      │    │前項之未遂犯罰之。                                                    │比較問題      │
║      ├──┼───────────────────────────────────┤              │
║較結果│新法│未修正                                                                │              │
╚═══╧══╧═══════════════════════════════════╧═══════╛
